【裁判字號】    99,上易,103
【裁判日期】    990426
【裁判案由】    詐欺
【裁判全文】
臺灣高等法院高雄分院刑事判決         99年度上易字第103號
    上  訴  人  臺灣高雄地方法院檢察署檢察官
    被      告  乙○○
上列上訴人因被告詐欺案件，不服臺灣高雄地方法院98年度易字
第422 號中華民國98年11月4 日第一審判決（起訴案號：臺灣高
雄地方法院檢察署97年度偵緝字第2202號），提起上訴，本院判
決如下：
    主  文
原判決關於被訴詐欺得利罪部分，撤銷。
乙○○犯詐欺得利罪，累犯，處有期徒刑肆月，如易科罰金，以
新臺幣壹仟元折算壹日。
    事  實
一、乙○○前因詐欺案件，經臺灣高雄地方法院以94年度簡字第
    2890號判決，判處有期徒刑4 月確定，於民國95年7 月14日
    執行完畢。明知自己無清償資力及付款意願，竟基於為自己
    不法利益之意圖，於96年11月14日（起訴書誤載為96年9 、
    10月間），某真實姓名、年籍不詳，綽號「阿貴」之友人，
    駕駛車牌號碼J6-7011 號自用小客車，與林佳正所駕駛之車
    牌號碼6011-NY 號自用小客車發生車禍事故，乙○○遂將上
    開2 車輛送至甲○○所經營之「耐途耐汽車維修保養中心」
    （址設高雄市新興區○○○路188 號）維修，維修費共計新
    臺幣（下同）28,300元，然因前揭綽號「阿貴」之人，無法
    支付前開維修費用，乙○○因而向甲○○保證其日後會負責
    支付該等維修費用，並交付如附表所示之支票1 紙與甲○○
    充作支付修車費用，然該支票實際上係乙○○以代鄭淑琴培
    養信用之不正理由方式，自鄭淑琴處取得，乙○○簽發該支
    票後並未將應付款項交付鄭淑琴或存款至付款行庫，致甲○
    ○屆期提示上開支票，因存款不足而未能兌現，且逃逸無蹤
    ，甲○○始知受騙。
二、案經被害人甲○○訴由臺灣高雄地方法院檢察署檢察官偵查
    起訴。
    理  由
甲、程序方面：
一、按被告以外之人於偵查中向檢察官所為之陳述，除顯有不可
    信之情況者外，得為證據，刑事訴訟法第159 條之1 第2 項
    定有明文。本件告訴人甲○○、證人鄭淑琴於檢察官偵查中
    所為之證述內容，業經渠等具結擔保其證詞之真實性，且經
    本院提示後，檢察官及被告乙○○對其證據能力不爭執，而
    綜合本案全部卷證，並無發現顯不可信之情事，復與本案相
    關之待證事實具有關連性，依前揭刑事訴訟法第159 條之1
    第2 項規定，自應具有證據能力。
二、次按除顯有不可信之情況外，公務員職務上製作之紀錄文書
    、證明文書，從事業務之人於業務上或通常業務過程所須製
    作之紀錄文書、證明文書，得為證據，刑事訴訟法第159 條
    之4 第1 、2 款定有明文。卷附之臺灣高等法院被告前案紀
    錄表、高雄市農會信用部支票存款戶退票紀錄卡，分別係公
    務員職務上製作之紀錄文書、從事業務之人於業務上所須製
    作之紀錄文書，且經本院提示後，檢察官及被告對其證據能
    力不爭執，是無顯不可信之情況，並與本案相關之待證事實
    具有關連性，依上開規定，應具有證據能力。
三、卷附「耐途耐汽車維修保養中心」結帳單、如附表所示之支
    票影本，均係本案相關事實發生過程中所產生之證據資料，
    故均屬物證而非供述證據，無傳聞法則之適用，且與本案相
    關之待證事實具有關連性，應具有證據能力。
乙、實體方面：
一、被告乙○○經合法傳喚，無正當理由不到庭，然原審訊據被
    告乙○○固不否認有交付如附表所示之支票與告訴人甲○○
    ，嗣該支票遭退票而未兌現之事實，然辯稱：本件是伊1 位
    叫「阿貴」的朋友，開車號J6-7011 號自用小客車，與林佳
    正所駕駛之車號6011-NY 號自用小客車，發生擦撞，而因為
    錯是在「阿貴」那邊，所以由「阿貴」負責將該2 車輛修好
    ，伊因此介紹「阿貴」將該2 車送給告訴人維修，而因為「
    阿貴」沒有能力給付維修的錢，但又急需將車還給車主，所
    以伊有拿系爭支票給告訴人，請告訴人讓「阿貴」先將車子
    開走，之後會在票期到時，拿錢去換票，而「阿貴」原本說
    要將維修費用給伊，但之後卻沒有給，伊自己又籌不夠錢，
    以致發生退票情形，伊並非自始即不欲給付上開維修費用給
    告訴人等語。
二、經查：
  (一)被告於96年11月14日，介紹綽號「阿貴」之友人，至告訴人
    甲○○所經營之「耐途耐汽車維修保養中心」，維修前揭2
    輛自用小客車，然因前揭綽號「阿貴」之人，無法支付共計
    28,300元之維修費用，被告因而向告訴人保證其日後會負責
    支付該等維修費用，並交付如附表所示之支票與告訴人，嗣
    該支票經告訴人提示，遭以存款不足為由而退票，且被告亦
    未以其他方式償付上開維修費用等事實，業據告訴人於偵訊
    中證述明確（見偵查卷(一)第10頁至第12頁、偵查卷(三)第16頁
    至第20頁），並有前揭「耐途耐汽車維修保養中心」結帳單
    （見偵查卷(一)第7 頁、第8 頁）、如附表所示之支票影本（
    見偵查卷(一)第5 頁、第6 頁）、高雄市農會信用部支票存款
    戶退票紀錄卡（見原審卷(一)第69頁）在卷可稽，復為被告所
    不否認，自堪認定。又如附表所示之支票，係證人鄭淑琴出
    借、授權與被告使用，目的在增加證人鄭淑琴之票信乙情，
    則經證人鄭淑琴於偵訊中結證明確（見偵查卷(二)第17頁至第
    19頁、偵查卷(三)第16頁至第20頁），亦堪認定。
  (二)被告所交付與告訴人之前揭支票，嗣因存款不足而發生退票
    情形，以致未能兌現，且被告日後迄今仍未償付上開維修款
    項與告訴人，而前揭支票，係以前揭方式自證人鄭淑琴處所
    取得，且簽發該支票後未將應付款項交付證人鄭淑琴或存款
    至付款行庫，參以告訴人於偵訊中證述：因為被告先前委託
    伊維修的另一車輛，維修款項尚未給付完畢，所以伊本來要
    求被告要給付現金，伊才要維修系爭2 輛車並放車，但被告
    說錢要過2 天才有，所以就拿系爭支票給伊等語（見偵查卷
    (一)第11頁、偵查卷(三)第19頁），可見被告係施用詐術而使告
    訴人陷於錯誤，誤以為隔2 天被告會拿現金來換回該支票，
    其才替被告修車，否則，被告先前送修車輛之修理費尚未支
    付完畢，告訴人豈有願意再替被告修車之理甚明。
  (三)被告並非僅單純介紹其綽號「阿貴」之友人，將前揭2 輛自
    用小客車送至告訴人所經營之「耐途耐汽車維修保養中心」
    進行維修，否則，被告本身若非委修人，告訴人要求被告支
    付現金時，被告自可告訴告訴人，此修車款與其無關，應向
    綽號「阿貴」之人請求支付，被告為何會向告訴人言及錢要
    過2 天才有，且出面向鄭淑琴借系爭支票交給告訴人？可見
    被告於本案所扮演之角色並非止於「介紹人」，不然，其應
    無出面向案外人商借支票作為支付修理款之必要。
  (四)被告雖辯稱：「阿貴」原本說要將維修費用給伊，但之後卻
    沒有給，而伊又無法籌夠錢，上開支票才會退票等語。但被
    告於上開2 輛車送修當時，既已告知告訴人隔2 天才有錢支
    付，為何又稱：「阿貴」原本說要將維修費用給伊，但之後
    卻沒有給，而伊又無法籌夠錢等語，其所辯顯然前後矛盾，
    不足為採；何況被告嗣後再以支票面額尚不足12,000元為由
    ，又向告訴人再詐騙12,000元，但系爭支票仍因存款不足而
    退票；益徵被告一開始即有欺騙告訴人免費為其修理之主觀
    犯意甚明。
  (五)綜上所述，足見被告所辯，顯係卸責之詞，不足採信。本件
    事證明確，被告詐欺得利犯行，堪以認定。
三、核被告乙○○所為，係犯刑法第339 條第2 項之詐欺得利罪
    。被告有上述之前科紀錄，業於95年7 月14日執行完畢之事
    實，有臺灣高等法院被告前案紀錄表在卷可稽，其受有期徒
    刑執行完畢，5 年內故意再犯最重本刑為有期徒刑以上之本
    罪，為累犯，應依刑法第47條第1 項規定，加重其刑。
四、原判決就被告乙○○被訴詐欺得利罪部分，未予詳查，遽為
    被告該部分諭知無罪之判決，尚有未恰。檢察官上訴意旨，
    亦執此指摘原判決該部分不當，為有理由，自應由本院將原
    判決關於此部分予以撤銷改判。爰審酌被告正值青壯，卻不
    思以正當方式賺取財物，為貪圖不法利益，竟以前開方式詐
    騙他人，所為實無足取，且犯後未能坦承犯行，態度難認良
    好，然念其因本件犯行所詐騙取得之利益非高，犯罪情節並
    非嚴重，而迄今尚未與告訴人和解等一切情狀，量處有期徒
    刑4 月，並諭知如易科罰金之折算標準。
五、被告乙○○經合法傳喚，無正當理由不到庭，不待其陳述逕
    行判決。
六、被告被訴詐欺取財部分，經原審判處有期徒刑5 月，未據上
    訴而告確定，其與本案部分之定應執行刑，應由檢察官另行
    向法院聲請，核此敘明。
據上論斷，應依刑事訴訟法第371 條、第369 條第1 項前段、第
364 條、第299 條第1 項前段，刑法第339 條第2 項、第47條第
1 項、第41條第1 項前段，刑法施行法第1 條之1 ，判決如主文
。
本案經檢察官陳國全到庭執行職務。
中    華    民    國    99    年    4     月    26    日
                  刑事第二庭    審判長法  官  林正雄
                                      法  官  陳啟造
                                      法  官  黃壽燕
以上正本證明與原本無異。
不得上訴。
中    華    民    國    99    年    4     月    26    日
                                      書記官  戴志穎
附錄本判決論罪科刑法條：
刑法第339 條
（普通詐欺罪）
意圖為自己或第三人不法之所有，以詐術使人將本人或第三人之
物交付者，處5 年以下有期徒刑、拘役或科或併科1 千元以下罰
金。
以前項方法得財產上不法之利益或使第三人得之者，亦同。
前二項之未遂犯罰之。
附表：
┌───┬──────┬─────┬─────┬─────┬─────┐
│發票人│付款人      │帳號      │票面金額  │票載發票日│票號      │
├───┼──────┼─────┼─────┼─────┼─────┤
│鄭淑琴│高雄市農會信│000000000 │2 萬8400元│96年11月30│FA0000000 │
│      │用部右昌分部│          │          │日        │          │
└───┴──────┴─────┴─────┴─────┴─────┘

司法院資訊處製作；財團法人民間司法改革基金會備份。
